【裁判字號】    97,訴,545
【裁判日期】    970430
【裁判案由】    毒品危害防制條例
【裁判全文】
臺灣高雄地方法院刑事判決               97年度訴字第545號
公  訴  人  臺灣高雄地方法院檢察署檢察官
被      告  甲○○
                    （現於臺灣高雄第二監獄另案執行中）
上列被告因毒品危害防制條例案件，經檢察官提起公訴（96年度
毒偵字第9875號），本院以簡式審判程序判決如下：
    主  文
甲○○施用第一級毒品，累犯，處有期徒刑捌月；又施用第二級
毒品，累犯，處有期徒刑伍月，扣案如附表所示之甲基安非他命
拾壹包，均沒收銷燬之。應執行有期徒刑拾月，扣案如附表所示
之甲基安非他命拾壹包，均沒收銷燬之。
    事  實
一、甲○○前(1)因施用毒品案件，經台灣台東地方法院以93年度
    毒聲字第134 號裁定送觀察勒戒，因無繼續施用毒品之傾向
    ，而於民國94年5 月16日執行完畢釋放；(2)又因竊盜、施用
    毒品、贓物等案件，經本院、台灣台東地方法院分別判處有
    期徒刑1 年、6 月、5 月，均經減刑後，3 罪併定應執行為
    有期徒刑10月又15日確定，甫於96年7 月17日縮刑期滿執行
    完畢。
二、明知海洛因、甲基安非他命分係屬毒品危害防制條例第2 條
    第2 項第1 款、第2 款所定之第一級、第二級毒品，不得持
    有、施用，詎仍不知悔改，於前述觀察勒戒執行完畢釋放後
    5 年內，復基於施用第一級毒品海洛因之犯意，於96年10月
    18日10時許往前回溯24小時內之某時（不含警力拘束期間）
    ，在不詳處所，以不詳之方式施用海洛因1 次。另基於施用
    第二級毒品甲基安非他命之犯意（起訴書誤載為安非他命）
    ，於96年10月17日22時許，在高雄縣大樹鄉○○路旁，將甲
    基安非他命置於玻璃球內後，以火燒烤待產生白煙後吸用該
    煙霧之方式，施用甲基安非他命1 次。嗣於96年10月18日7
    時30分許，在高雄縣大寮鄉○○村○○路177 號前，為警當
    場查獲其持有11包甲基安非他命（均含包裝袋，驗前、驗後
    淨重分別如附表所示），並採尿送驗後，檢驗結果呈嗎啡、
    甲基安非他命之陽性反應，而查悉上情。
三、案經高雄縣政府警察局林園分局報告臺灣高雄地方法院檢察
    署檢察官偵查起訴。
    理  由
一、被告甲○○所犯係死刑、無期徒刑、最輕本刑為3 年以上有
    期徒刑以外之罪，其於準備程序中就前揭被訴事實為有罪之
    陳述，經受命法官告知簡式審判程序之旨，並聽取其與公訴
    人之意見後，本院合議庭認為適宜由受命法官獨任進行簡式
    審判程序，爰依刑事訴訟法第273 條之1 第1 項規定，裁定
    由受命法官獨任進行簡式審判程序，合先敘明。
二、上揭事實，業據被告於審理時坦承不諱，且被告為警所採之
    尿液，經送台灣檢驗科技股份有限公司檢驗結果，確呈嗎啡
    及甲基安非他命陽性反應，有該公司96年11月2 日濫用藥物
    尿液檢驗報告（檢體編號：林偵0350號）、尿液代號與真實
    姓名對照表各1 紙在卷可稽；而扣案如附表所示之晶體11包
    （均含包裝袋，驗前、驗後淨重分別詳如附表所載），經送
    驗後，確均含有甲基安非他命成分，有高雄醫學大學附設中
    和紀念醫院檢驗報告共11紙（報告編號：9702 -91至101）
    附卷可參。足徵被告之自白與事實相符，堪以採信。按人體
    施用甲基安非他命後，其主要代謝物中，未改變型態之甲基
    安非他命占施用劑量達百分之43，安非他命則約為百分之5
    ；人體若係施用安非他命後，主要代謝物中則有未改變型態
    之安非他命，但無甲基安非他命，此經法務部調查局以93年
    5 月4 日調科壹字第09362413980 號函釋明在案，為本院職
    務上已知之事實。足見人體若施用安非他命，其尿液代謝物
    不可能出現甲基安非他命，惟人體若施用甲基安非他命，其
    尿液代謝物除主要有甲基安非他命外，亦可能有少量之安非
    他命。參以卷附被告之尿液檢驗報告所載其尿液檢體呈現安
    非他命及甲基安非他命之陽性反應，此有上開濫用藥物尿液
    檢驗報告1 紙附卷可考，顯見被告係施用第二級毒品甲基安
    非他命無疑，併此敘明。是本案事證明確，被告施用第一級
    毒品海洛因、第二級毒品甲基安非他命之犯行，洵堪認定。
三、又按犯毒品危害防制條例第10條之罪，經觀察、勒戒後，認
    無繼續施用毒品之傾向，應即釋放，並為不起訴處分；認有
    繼續施用毒品之傾向者，應由檢察官聲請法院裁定令入戒治
    處所施以強制戒治，至無繼續戒治之必要，強制戒治期滿，
    應即釋放，由檢察官為不起訴處分。經觀察勒戒、強制戒治
    執行完畢釋放後，5 年內再犯第10條之罪，依93年1 月9 日
    修正施行之毒品危害防制條例第23條第2 項規定意旨，應由
    檢察官偵查起訴。經查：本件被告因施用毒品案件，經台灣
    台東地方法院以93年度毒聲字第134 號裁定送觀察勒戒，因
    無繼續施用毒品之傾向，而於94年5 月16日執行完畢釋放。
    詎仍不知戒絕，於觀察勒戒執行完畢釋放後5 年內，再犯本
    件毒品危害防制條例第10條之罪，有臺灣高等法院被告前案
    紀錄表1 份可證，依前開規定，應予依法論科。
四、核被告所為，係犯毒品危害防制條例第10條第1 項之施用第
    一級毒品罪、同條例第10條第2 項之施用第二級毒品罪。其
    持有第一級、第二級毒品之低度行為，分別為其施用之高度
    行為所吸收，均不另論罪。其所犯上開2 罪間，犯意各別，
    行為互殊，應予分論併罰。又被告有事實欄所載之前科紀錄
    ，甫於96年7 月17日縮刑期滿執行完畢等情，有上開前案紀
    錄表1 份在卷可憑，其於刑之執行完畢後，5 年內故意再犯
    本件有期徒刑以上之上開2 罪，均為累犯，皆應加重其刑。
    爰審酌被告前因施用毒品案件，經施以觀察、勒戒及遭法院
    判處罪刑並執行完畢後，仍未能徹底戒絕毒品，再犯本件施
    用毒品犯行，足見其戒絕毒癮之意志不堅，未能體悟施用毒
    品對自己、家人造成之傷害及社會之負擔，惟念其犯後坦承
    犯行，態度良好，及施用毒品乃戕害自身健康，尚未直接危
    害他人，反社會性不高等一切情狀，分別量處如主文所示之
    刑，並定其應執行刑，以資懲儆。至扣案如附表所示之晶體
    11包經送驗結果，確含第二級毒品甲基安非他命之成分，業
    已認明如前，爰均應依毒品危害防制條例第18條第1 項前段
    之規定，沒收銷毀之；又鑑定單位一般係以傾倒之方式，將
    包裝袋內之毒品倒出而與包裝袋分離而稱重，必要時，輔以
    刮杓刮取袋內毒品，然無論依何種方式分離，包裝袋內均有
    極微量之毒品殘留，業經法務部調查局以93年3 月19日調科
    壹字第09300113060 號函釋在案，並為本院職務上已知之事
    實，足認本件用以包覆扣案甲基安非他命之包裝袋，其內含
    有極微量之毒品殘留而無法析離，應整體視為扣案之第二級
    毒品甲基安非他命，不問屬於犯人與否，俱依前開規定併予
    沒收銷燬之。至於鑑驗耗用之毒品既已滅失，自無庸宣告沒
    收銷燬，附此敘明。
據上論斷，應依刑事訴訟法第273 條之1 第1 項、第299 條第1
項前段，毒品危害防制條例第10條第1 項、第2 項、第18條第1
項前段，刑法第11條、第47條第1 項、第51條第5 款，判決如主
文。
本案經檢察官鄧藤墩到庭執行職務。
中    華    民    國    97    年     4    月    30    日
                  刑事第四庭  法  官  鄭凱文
以上正本證明與原本無異。
如不服本判決應於收受本判決後10日內向本院提出上訴書狀，並
應敘述具體理由，如未敘述上訴理由者，應於上訴期間屆滿後20
日內補提理由書狀於本院（均須按他造當事人之人數附繕本）「
切勿逕送上級法院」。
中    華    民    國    97    年     5    月    1     日
                              書記官  蕭家玲
附錄本案論罪法條：
毒品危害防制條例第10條
施用第一級毒品者，處6 月以上5 年以下有期徒刑。
施用第二級毒品者，處3 年以下有期徒刑。
┌──────────────────────────────────┐
│附表                                                                │
├──┬────┬────────────┬─────────────┤
│編號│物品名稱│      數量及重量        │        鑑定結果          │
├──┼────┼────────────┼─────────────┤
│一  │晶體    │11包（均含包裝袋，驗前淨│檢驗均呈第二級毒品甲基安非│
│    │        │重：1.449 公克、0.776 公│他命陽性反應。（高雄醫學大│
│    │        │克、0.604 公克、0.248 公│學附設中和紀念醫院檢驗報告│
│    │        │克、0.104 公克、0.098 公│11紙，報告編號：9702-91 至│
│    │        │克、0.114 公克、0.090 公│101號）                   │
│    │        │克、0.092 公克、0.087 公│                          │
│    │        │克、0.004 公克；驗後淨重│                          │
│    │        │：1.447 公克、0.774 公克│                          │
│    │        │、0.602 公克、0.246 公克│                          │
│    │        │、0.102 公克、0.096 公克│                          │
│    │        │、0.112 公克、0.088 公克│                          │
│    │        │、0.090 公克、0.085 公克│                          │
│    │        │、0.002 公克）          │                          │
│    │        │                        │                          │
└──┴────┴────────────┴─────────────┘


司法院資訊處製作；財團法人民間司法改革基金會備份。
